【裁判字號】    96,訴,1984
【裁判日期】    970306
【裁判案由】    毒品危害防制條例
【裁判全文】
臺灣板橋地方法院刑事判決              96年度訴字第1984號
公  訴  人  臺灣板橋地方法院檢察署檢察官
被      告  甲○○
上列被告因違反毒品危害防制條例案件，經檢察官提起公訴（九
十六年度毒偵字第三五七三號），本院判決如下：
    主    文
甲○○無罪。
    理    由
一、公訴意旨略以：被告甲○○曾因施用毒品案件，經本院裁定
    送觀察、勒戒後，認有繼續施用毒品之傾向，經依本院裁定
    令入戒治處所施以強制戒治後，於民國九十一年四月十四日
    停止戒治管束期滿，並經臺灣板橋地方法院檢察署檢察官於
    九十一年六月七日以九十一年度戒毒偵字第二六八號為不起
    訴處分確定。竟仍不知悔改，於強制戒治期滿後五年內，復
    基於施用第一級毒品海洛因之犯意，於九十六年四月十二日
    採尿前二十六小時內某時，在不詳地點，施用第一級毒品海
    洛因一次，嗣於九十六年四月十二日，經臺灣板橋地方法院
    檢察署觀護人對其採尿送驗後呈嗎啡陽性反應，始知上情，
    因認被告涉嫌違反毒品危害防制條例第十條第一項之施用第
    一級毒品罪等語。
二、按犯罪事實應依證據認定之，無證據不得認定犯罪事實；不
    能證明被告犯罪者，應諭知無罪判決，刑事訴訟法第一百五
    十四條第二項、第三百零一條第一項分別定有明文。次按事
    實之認定，應憑證據，如未能發現確實之證據，或證據不足
    以證明，自不能以推測或擬制之方法，以為裁判基礎；再犯
    罪事實所憑之證據，無論係直接證據或間接證據，其為訴訟
    上之證明，須於一般人均不致有所懷疑而得確信為真實之程
    度，始得據為有罪之認定，倘其證明尚未達此程度而尚有合
    理之懷疑存在時，本諸無罪推定原則，自應為被告無罪之諭
    知；又被告否認犯罪事實所持辯解縱使不能成立，除非有確
    實證據足以證明對於被告犯罪已無合理之懷疑外，不能遽為
    有罪之認定；刑事訴訟法規定被告有緘默權，被告基於不自
    證己罪原則，既無供述之義務，亦不負自證清白之責任，不
    能因被告未能提出證據資料證明其無罪，或對於被訴之犯罪
    事實不置可否，即認定其有罪，最高法院著有九十二年度台
    上字第二五七○號判決可資參考。從而，認定被告有罪之證
    據，定需達到使事實審審判之法官有「確信」之心證時（即
    英美法上Beyond a reasonable doubt） ，方得為被告有罪
    之判斷，若依負追訴犯罪職責之檢察官所提出之證據，尚無
    法使事實審法官有此程度之心證時，因法院僅有調查而無蒐
    集證據之義務（最高法院九十一年度台上字第五八四六號判
    決參照），且檢察官於訴訟上應負提出證據及說服之實質舉
    證責任，倘現存卷內證據尚未達有罪程度之確信時，自應為
    有利於被告之認定，最高法院亦著有九十二年台上字第一二
    八號判例可資參照。
三、本件公訴人認為被告涉嫌違反毒品危害防制條例第十條第一
    項之施用第一級毒品罪，無非係以臺灣檢驗科技股份有限公
    司濫用藥物檢驗報告等為其依據。訊據被告堅詞否認有何公
    訴人所指之犯行，辯稱其並未施用第一級毒品海洛因，可能
    是因為當時其有服用其祖母陳梁雪晴之感冒藥水，所以才會
    有毒品陽性反應等語。查本件被告於九十六年四月十二日，
    經臺灣板橋地方法院檢察署觀護人對其採尿送驗後呈嗎啡陽
    性反應一情，有臺灣檢驗科技股份有限公司濫用藥物尿液檢
    驗報告一份在卷可稽（見臺灣板橋地方法院檢察署九十六年
    度毒偵字第三五七三號卷第四頁），此情已足認定。從而，
    本件所應審酌者，乃被告是否確實有服用其祖母陳梁雪晴之
    感冒藥水，而該感冒藥水中是否含有鴉片或嗎啡成分，以至
    於服用該感冒藥水後導致尿液檢驗結果有毒品反應。經查：
  (一)陳梁雪晴係被告之祖母，平日均與被告居住，接受被告之照
    料，而陳梁雪晴先前至國立臺灣大學醫學院附設醫院就診之
    際，有經醫生開立咳嗽藥水，後因陳梁雪晴見被告在咳嗽，
    就將該等咳嗽藥水交予被告服用等情，業據證人陳梁雪晴於
    本院審理中證述明確（見本院九十七年二月二十一日審判筆
    錄第三頁至第五頁），此情已足認定。而陳梁雪晴曾於九十
    六年四月六日及同月八日至十日至國立臺灣大學醫學院附設
    醫院就診及住院，並於該二日門診出院之際，經該醫院開立
    容量為二百ＭＬ之Compound Glycyrrhiza Muxture之藥水予
    陳梁雪晴一情，有該醫院九十六年十月二日校附醫秘字第０
    九六０二一一四五七號函文一份在卷可稽，此情同足認定。
    且經被告於本院準備程序中提出該等容量為二百ＭＬ之
    Compound Glycyrrhiza Muxture之藥水，其上有關該等藥水
    適應症係記載：「祛痰、鎮咳」等，此有該藥水一瓶扣案足
    憑，是與證人陳梁雪晴之證詞相互勾稽後，足認陳梁雪晴當
    時交予被告服用之咳嗽藥水，當即為扣案之Compound
    Glycyrrhiza Muxture 之藥水，此情亦堪認定。
  (二)又經本院依職權將該等Compound Glycyrrhiza Muxture藥水
    送往具有鑑定能力之法務部調查局鑑定結果，該局認為服用
    該等藥水後，人體中之尿液確實可能檢出嗎啡及可待因之陽
    性反應，此有法務部調查局九十六年十月三十一日調科壹字
    第０九六００四七一０五０號函文一份在卷可稽，此情已足
    認定。是倘在被告確有服用該等藥水之情形下，確實可能於
    尿液中呈現嗎啡之陽性反應，故僅以臺灣檢驗科技股份有限
    公司濫用藥物尿液檢驗報告，尚不足為被告確實有施用第一
    級毒品之證據；徵諸被告在該等尿液檢驗報告中嗎啡之值為
    605ng ／ml，僅略高於閾值之300ng ／ml，是自有可能被告
    確係服用其祖母陳梁雪晴所提供之前述藥水而非施用第一級
    毒品海洛因，此情已堪認定。
四、綜上所述，依卷內所存證據，因為被告之抗辯客觀上有其可
    能性，是本件即尚無法使本院形成被告有罪之確信，本前述
    說明，即應為被告有利之認定而為無罪之諭知。
據上論斷，應依刑事訴訟法第三百零一條第一項，判決如主文。
本案經檢察官張誌洋到庭執行職務
中    華    民    國    97    年    3     月    6     日
                  刑事第四庭審判長法  官  許政賢
                                  法  官  廖怡貞
                                  法  官  吳冠霆
上列正本證明與原本無異。
如不服本判決，應於判決送達後十日內敘明上訴理由，向本院提
出上訴狀（應附繕本），上訴於臺灣高等法院。
                                  書記官  黃炎煌
中    華    民    國    97    年    3     月    6     日


司法院資訊處製作；財團法人民間司法改革基金會備份。
